【裁判字號】    95,訴,372
【裁判日期】    950928
【裁判案由】    確認董事委任關係不存在
【裁判全文】
臺灣新竹地方法院民事判決               95年度訴字第372號
原      告  丙○○
                        段54.
被      告  汶辰科技股份有限公司
法定代理人  甲○○
            丁○○
            乙○○○○○○
上列當事人間請求確認董事委任關係不存在事件，本院於民國95
年9月21日辯論終結，判決如下：
    主      文
確認原告與被告間之董事委任關係不存在。
訴訟費用由被告負擔。
    事實及理由
甲、程序方面
一、按解散之公司除因合併、分割或破產而解散外，應行清算。
    解散之公司，於清算範圍內，視為尚未解散。公司經中央主
    管機關撤銷或廢止登記者，準用前三條之規定。公司法第24
    條、第25條、第26條之1分別定有明文。又按股份有限公司
    之清算，以董事為清算人。但本法或章程另有規定或股東會
    另選清算人時，不在此限，公司法第322條亦有明文，是若
    股份有限公司未選任清算人時，則應以其董事為法定清算人
    。本件被告公司業經經濟部於民國（下同）92年1月21日以
    經授商字第09202017550號廢止公司登記在案，且未向法院
    呈報清算人乙情，有被告公司基本資料查詢、自設立之登記
    事項卡至最後之變更登記事項卡及本院民事紀錄科查詢表等
    件在卷可稽，又被告公司董事李漢明前以其與被告公司間之
    董事委任關係不存在為由，對被告公司提起確認董事委任關
    係不存在之訴訟，經本院以95年度訴字第117號判決認定李
    漢明與被告公司間之董事委任關係不存在並經確定在案，此
    亦經本院依職權調取本院95年度訴字第117號卷宗核閱屬實
    ，故原告以被告公司除李漢明外之其餘全體董事甲○○、丁
    ○○、乙○○○○○○為其法定代理人，於法尚無不合，合
    先敘明。
二、次按確認之訴非原告有即受確認判決之法律上利益者，不得
    提起。所謂即受確認判決之法律上利益，係指法律關係之存
    否不明確，原告主觀上認其在法律上之地位有不安之狀態存
    在，且此種不安之狀態，能以確認判決將之除去者而言，若
    縱經法院判決確認，亦不能除去其不安之狀態者，即難認有
    受確認判決之法律上利益（最高法院52年台上字第1240號判
    例意旨參照）。本件原告主張伊已於89年10月6日辭任被告
    公司董事乙職（詳後述），惟伊迄今仍係被告公司登記名義
    上之董事乙節，有被告公司變更登記事項卡附卷可稽，是兩
    造間是否仍有董事之委任關係即屬不明確，且由被告公司變
    更登記事項卡所示，客觀上確有使人誤認原告仍係被告公司
    之董事之虞，雖被告公司業經作成廢止登記，惟迄未進行清
    算程序，故依法視為尚未解散，從而，被告公司之法人人格
    仍屬存在，是於被告法人人格繼續存在而仍得對外為法律行
    為之期間，原告自有因被告公司前開不申請變更（刪除）原
    告董事登記之行為，而使他人誤認原告與被告間董事之委任
    關係仍存在之可能，造成原告法律上地位之不安定，且原告
    須經本院確認與被告公司間董事委任關係不存在確定後，始
    能向主管機關申請變更董事登記，是該不安定之法律上地位
    ，得以確認判決加以除去。準此，本件原告自有提起確認訴
    訟之訴之利益，併予敘明。
乙、實體方面
一、原告主張：緣原告原在被告公司擔任會計職務，嗣於88年4
    月間，被告公司辦理現金增資，被告公司董事長要求原告兼
    任董事職務，因原告任職於被告公司，不敢拒絕，故乃自88
    年4月間起掛名擔任被告公司之董事職務，惟原告僅係被告
    公司之一小職員，並未參與被告公司之經營事務，被告公司
    之實際經營者係為甲○○，為此，原告乃多次向被告公司董
    事長甲○○表示要辭任被告公司董事之職務，詎甲○○雖口
    頭應允，但未積極辦理，原告不得已，乃於89年10月6日正
    式以辭職書向被告公司表示辭去被告公司董事職務之意，該
    辭職書並經被告公司董事長甲○○親自簽收，詎料，被告公
    司仍未依法辦理，致原告早已非被告公司之董事，惟公司登
    記資料上卻仍記載原告係被告公司之董事之一，更有甚者，
    被告公司竟於90年6月間宣告倒閉，實際負責人甲○○亦已
    逃匿無蹤，致原告非但突然失業，且未領取分文之資遣費，
    另因原告公司向銀行融資，銀行要求董監事連保，而背負龐
    大之連帶保證債務，原告因而生活陷入困難，精神幾近崩潰
    。按公司法第192條第4項及民法第549條第1項之規定，股份
    有限公司與董事間之關係，係屬委任關係，且當事人之任何
    一方得隨時終止委任契約，委任契約終止後，當事人間之委
    任關係即消滅。是本件原告既已於89年10月6日以書面向被
    告公司請辭董事職務，則原告與被告間之董事委任關係早已
    消滅，爰再以本件起訴狀繕本之送達被告公司，為終止原告
    與被告公司間董事委任關係之意思表示。為此，爰依法提起
    本訴訟，並聲明：如主文第1項所示。
二、被告公司則稱：對原告所主張之事實及所提出之證據資料均
    不爭執，原告當初係在被告公司擔任會計之職務，其確實僅
    單純為掛名董事，並未實際參與被告公司之經營等語。
三、得心證之理由：
(一)查原告主張之上開事實，業經提出89年10月6日辭職書、被
    告公司自設立之登記事項卡至最後之變更登記事項卡、被告
    公司基本資料查詢表及本院95年度訴字第117號判決書等件
    為證，且為被告公司所不爭執，並經本院依職權調取本院95
    年度訴字第117號卷宗閱明綦詳，自堪信原告主張為真實。
(二)按公司與董事間之關係，除本法另有規定外，依民法關於委
    任之規定；又按當事人之一方，得隨時終止委任契約，公司
    法第192條第4項及民法第549條第1項分別定有明文。查本件
    原告既已於89年10月6日以辭職書向被告公司為終止本件董
    事委任關係之意思表示，並由被告公司董事長甲○○親自簽
    收，則依前開條文規定，原告主張兩造間董事之委任關係已
    因原告終止而不存在等語，自屬有據，而可憑採。
(三)從而，原告以其已與被告終止董事之委任關係，請求確認兩
    造間之董事委任關係不存在，為有理由，應予准許。
四、本件判決之基礎已臻明確，兩造其餘之攻擊、防禦方法及舉
    證，核與判決結果無影響，爰不一一予以論列，併此敘明。
五、據上論結：原告之訴為有理由，依民事訴訟法第78條，判決
    如主文。
中    華    民    國    95    年    9     月    28    日
                  民事第一庭    法  官  高敏俐
以上正本係照原本作成。
如對本判決上訴，須於判決送達後20日內向本院提出上訴狀。
中    華    民    國    95    年    9     月    28    日
                                書記官  黎秀娟


司法院資訊處製作；財團法人民間司法改革基金會備份。
